臺灣臺北地方法院刑事判決　　　　　　　　　　　　九十二年度訴字第一四四五號
　　公　訴　人　臺灣臺北地方法院檢察署檢察官
　　被　　　告　戊○○
　　　　　　　　庚○○
　　共　　　同
　　選任辯護人　沈明達律師
右列被告因強盜等案件，經檢察官提起公訴（九十二年度偵字第一五八三０號），本
院判決如左：
    主  文
庚○○共同傷害人之身體，處有期徒刑陸月，如易科罰金，以參佰元折算壹日。
戊○○無罪。
    事  實
一、庚○○與父母在臺北市中正紀念堂擺設攤販，因設攤位置而與比鄰之攤販乙○○○及其家人發生糾紛。庚○○竟與真實姓名年籍不詳之成年男子共同基於傷害之
    犯意聯絡與行為分擔，於民國九十二年一月二十六日下午四時三十分左右，趁乙○○○推著攤販車行經臺北市中正區○○○路一六二號前之際，推由庚○○手持
    長約三十公分之不明銳器毆擊乙○○○之額頭、臉部、肩部及背部，另真實姓名
    年籍不詳之成年男子則在旁把風觀看，致乙○○○受有前額五公分乘以零點五公
    分裂傷、左臉一公分乘以零點五公分裂傷、左肩三乘以四公分瘀青及背部一公分
    乘以一公分、四公分乘以五公分、二公分乘以二公分三處擦傷等傷害，當場血流
    滿面、不支倒地，庚○○二人旋即逃離現場，適丙○○在該處對面憲兵哨亭服勤
    當場目擊，隨即向部隊回報上情並通知救護車將乙○○○送往臺北市立和平醫院
    （下稱和平醫院）救治，經和平醫院予以縫合、冰敷、換藥處理後，因有頭昏、
    頭痛厲害之腦震盪徵候群症狀而住院治療，迄同年月三十一日出院，並於同年二
    月四日、十三日、二十日、二十七日、同年六月十二日、同年八月二十一日至和
    平醫院外科門診回診拿藥治療。
二、案經乙○○○訴由臺灣臺北地方法院檢察署檢察官偵查起訴。
    理  由
壹、有罪部分：
一、訊據被告庚○○矢口否認有何傷害之犯行，辯稱：(一)其於九十二年一月二十六日
    下午四時左右，在中正紀念堂捷運站五號出口前遭四名年輕男子毆打，從其頭部
    連續打超過二下以上，打右後腦杓，亦有人踹其腳，其倒下來就昏倒，之後其母
    親把伊叫起來，其打電話到臺北市政府警察局中正第一分局仁愛路派出所（下稱
    仁愛路派出所）報警，並騎機車到仁愛路派出所備案，再騎機車到臺大醫院驗傷
    ，有不在場證明，其父母可以作證，且其於當日下午四時五十分已在仁愛路派出
    所作紀錄，案發地點臺北市中正區○○○路一六二號到仁愛派出所騎機車約二十
    五分鐘以上，其不可能毆打乙○○○；(二)證人丙○○所為證詞矛盾，不能作為不
    利於被告之證據云云。
二、經查：
  (一)被告庚○○與父母在臺北市中正紀念堂擺設攤販，因設攤位置而與比鄰之攤販即
    告訴人乙○○○及其家人發生糾紛之事實，為被告庚○○所是認，核與告訴人指
    陳之情節大致相同（見九十二年度他字第七九九號偵查卷第七十九頁、本院卷第
    一一一頁），並經證人即臺北市政府警察局中正第一分局仁愛路派出所（下稱仁
    愛路派出所）警員鄭嘉祥（原名鄭義信）於本院審理時結證被告庚○○與鄰攤林
    先生常因爭地盤而發生衝突，派出所受理很多次等語明確（見本院卷第一四一頁
    ）。
  (二)次查，右揭事實，業據告訴人於警詢、偵查及本院審理時指訴綦詳，告訴人於九
    十二年一月二十六日經警詢問時雖未製作筆錄，然據證人即臺北市政府警察局中
    正第一分局博愛路派出所（下稱博愛路派出所）承辦警員甲○○於本院審理時結
    證稱其於九十二年一月二十六日下午五時左右到達和平醫院，看到乙○○○頭部
    流血，眼睛瘀青，身體多處被毆打瘀青的痕跡，乙○○○表示平時在中正紀念堂
    週邊擺攤，綽號「國清」之男子是鄰攤，與其發生口角，其回家途中經過臺北市
    中正區○○○路一六二號前被綽號「國清」等二名男子毆打等語詳確（見本院卷
    第一三三頁至第一三四頁），復有臺北市政府警察局中正第一分局派出所員警工
    作紀錄簿影本一件在卷足佐（見同右偵查卷第四十頁至第四十一頁）；又告訴人
    於偵查中指稱九十二年一月二十六日下午四點多，其推攤子到延平南路，其被庚○○及其兄弟毆打，庚○○拿著一把刀，其頭一抬，他就砍下來，血流下來，伊
    就倒下等語；復於本院審理時結證稱其因擺攤曾與庚○○發生衝突，九十一年農
    曆十二月二十四日（即九十二年一月二十六日）下午四點多其推攤子到東吳大學
    旁憲兵隊對面，二個人衝過來，庚○○就拿刀從伊額頭砍下去，血流出來，伊眼
    睛閉起來就倒在地上不知人事了，此二人一個穿青色（臺語）衣服，一個穿紅色
    衣服等語（見本院卷第一一二頁、第一一三頁、第一一五頁、第一一六頁），經
    核前後一致，並無瑕疵。又告訴人因設攤位置而與被告庚○○迭生糾紛，已如前
    述，告訴人並陳稱在案發之前已認識庚○○等語（見本院卷第一一九頁），可認
    告訴人就指認被告庚○○部分，自無誤認之可能。其次，參以目擊證人丙○○於
    九十二年三月四日偵查時結證稱九十二年一月二十六日其在國防部憲兵連服役，
    當天下午四點多其在延平南路哨亭服勤，看到一位老太太即告訴人推著賣滷味的
    車子從面前經過，忽然有二名男子出現，穿藍色衣服之男子手持三、四十公分長
    之兇器朝老太太頭部砍，穿紅色衣服之男子見狀就拉著穿藍色衣服之男子說「好
    ，趕快走」，其即打電話報警，之後救護車就來了，穿藍色衣服之男子瘦高、約
    一百七十五公分，二人身高差不多等語（見同右偵查卷第二十頁至第二十一頁）
    ；及於本院審理時結證稱九十二年一月二十六日其在國防部憲兵連服役，當天下
    午四點至六點其在延平南路四號門服勤，下午四點三十分左右，其看到一位老太
    太即告訴人推著賣滷味的車子從其斜對面經過，後來聽到老太太大叫，其轉頭看
    到二個分別穿藍色衣服及紅色衣服之二十餘歲年輕人，其現在回想，拿兇器的是
    穿藍衣服之人，拿著有一點長度且尖銳的東西對老太太頭上打下去，老太太頭上
    流很多血，沒拿兇器之人就拖著拿兇器之人說「好了，快跑」，就往愛國西路方
    向跑，其馬上打一一九，但無人接聽，就趕快打回連上回報當時情況，過不久救
    護車就來把老太太帶走，該二名男子身高約一百七十公分至一百七十五公分左
    右，因為九十二年三月四日偵訊時離案發時間最近，所以三月四日所說的正確等
    語（見本院卷第一六七頁反面至第一六八頁反面、第一六九頁反面、第一七○頁
    反面、第一七二頁、第一七三頁反面、第一七四頁反面），與告訴人之指訴互核
    一致。足見於右揭時地確實有二名年輕成年男子，其中一人身穿藍色衣服手持兇
    器毆擊告訴人，另一人身穿紅色衣服在旁把風觀看，於告訴人受傷倒地後，該二
    名男子旋即逃逸甚明。再參諸證人丙○○於同年七月八日偵查時結證稱：九十二
    年一月二十六日下午四點多其在延平南路東吳大學旁站門哨，其聽見有人喊叫，
    轉頭後看見有二人，一人穿藍衣服，一人穿紅衣服，穿紅衣服之人拿著兇器，往
    阿婆之後腦杓打，藍衣服之人在旁邊看，阿婆倒在地上後，藍衣服之人即拖著紅
    衣服之人說「好了，趕快跑」，之後往小南門方向逃跑，經指認阿婆是乙○○○
    ，庚○○是紅衣服之人等語（見同右偵查卷第七十五頁反面至第七十六頁），是
    經證人丙○○指認被告庚○○即為穿著紅衣服持兇器毆擊告訴人之人，就被告庚○○持兇器毆擊告訴人部分，核與告訴人指陳被告庚○○行兇等情完全相符。而
    證人丙○○於九十二年七月八日偵訊時證稱拿兇器者係穿著紅衣服乙節，雖與前
    次偵訊及本院審理時證稱拿兇器者係穿著藍衣服乙節略有不同，然其餘基本事實
    之情節完全相符，僅持兇器之人所著衣服顏色與未持兇器之人所著衣服顏色互異
    ，惟此業經證人丙○○於本院審理時確認因為九十二年三月四日偵訊時離案發時
    間最近，故其於九十二年三月四日偵訊所言係穿紅衣服之人拉著穿藍衣服之人說
    「好了，趕快跑」為正確（見本院卷第一七○頁反面），亦即係未持兇器之穿紅
    衣服者拉著持兇器之穿藍衣服者說「好了，趕快跑」，顯然被告庚○○即為於右
    揭時地穿著藍衣服持兇器毆擊告訴人之人甚明。按證人之陳述有部分前後不符，
    或相互間有所歧異時，究竟何者為可採，法院仍得本其自由心證予以斟酌，非謂
    一有不符或矛盾，即應認其全部均為不可採信；尤其關於行為動機、手段及結果
    等細節方面，證人之證言，每每因留意重點之不同，或對部分事實記憶欠明確，
    以致前後未盡相符，然其基本事實之陳述，若果與真實性無礙時，則仍非不得予
    以採信，最高法院著有九十二年度臺上字第五五六六號、第五○二二號判決意旨
    可資參照。查證人丙○○就其於九十二年一月二十六日下午四時三十分許在延平
    南路哨亭目擊二名男子身穿藍色及紅色衣服，其中一名為被告庚○○持兇器毆擊
    告訴人頭部，告訴人倒地後，另名不詳男子即拉著被告庚○○說「好了，趕快跑
    」，之後二人往小南門方向逃逸等基本事實之陳述，於偵查及本院審理時均相一
    致，並與告訴人指陳之情節相符，雖其於九十一年七月八日偵訊時因記憶不明確
    致所為證詞將持兇器之人所著衣服顏色與未持兇器之人所著衣服顏色互異，然無
    礙於其陳述之真實性，自堪採信。從而，被告庚○○與真實姓名年籍不詳之成年
    市中正區○○○路一六二號前之際，推由被告庚○○手持長約三十公分之不明兇
    器毆擊告訴人之額頭、臉部、肩部及背部，另真實姓名年籍不詳之成年男子則在
    旁把風觀看等事實，堪可認定。
  (三)第查，告訴人於右揭時地因遭被告庚○○持兇器毆擊，致受有前額五公分乘以零
    點五公分裂傷、左臉一公分乘以零點五公分裂傷、左肩三乘以四公分瘀青及背部
    一公分乘以一公分、四公分乘以五公分、二公分乘以二公分三處擦傷等傷害，於
    九十三年一月二十六日下午五時二十八分經救護車送至和平醫院救治，和平醫院
    就其臉部兩處裂傷予以縫合處理、左肩瘀青予冰敷、背部三處擦傷予換藥治療，
    因告訴人頭昏、頭痛厲害予住院治療，於同年月三十一日出院，仍有頭昏、頭痛
    症狀，為腦震盪徵候群，告訴人於同年二月四日、十三日、二十日、二十七日、
    同年六月十二日、同年八月二十一日，至和平醫院外科門診拿藥治療等情，有和
    平醫院九十二年九月三十日北市和醫病字第○九二六○七○二一○○號函暨告訴
    人之病歷資料一份、告訴人之和平醫院診斷證明書二紙、告訴人傷勢照片三幀附
    卷可稽（見本院卷第二十四頁至第三十五頁、同右偵查卷第四頁、第二十八頁、
    第三十四頁）。詳觀上開告訴人傷勢照片，告訴人額頭有一處細長之裂傷，依據
    病歷記載為五公分（長）乘以零點五公分（寬）之裂傷；又左眼尾近眉處亦有一
    處較短且細之裂傷，依據病歷記載為一公分（長）乘以零點五公分（寬）之裂傷
    ，是由告訴人之傷勢雖不足以判定行兇工具為何種特定器具，然已可資判斷告訴
    人額頭及臉部之傷勢係遭銳器所擊傷，是以被告庚○○係持銳器毆擊告訴人，亦
    堪認定。起訴書記載被告庚○○係持棍棒毆打告訴人，尚有誤會。至告訴人雖指
    訴被告庚○○係持刀砍傷伊，然告訴人於本院審理時陳稱未看清楚對方所持刀械
    之長度及型式等語（見本院卷第一一六頁），又目擊證人丙○○證稱因離案發現
    場有十至二十公尺之距離，所見之兇器為有一點長度且尖銳的東西等語（見本院
    卷第一六九頁反面、第一七五頁），，因此僅足認定被告庚○○持以毆擊告訴人
    之工具為銳器，尚難據以認定行兇之工具確為刀械。
  (四)按刑法上殺人罪與傷害罪之區別，本視加害人有無殺意為斷，被害人所受之傷害
    程度，固不能據為認定有無殺意之唯一標準，但加害人之下手情形如何，於審究
    犯意方面，仍不失為重要參考資料，最高法院著有二十年非字第一○四號判例意
    旨可資參照。本件公訴人雖以被告庚○○毆打告訴人致告訴人倒地等情，認被告
    庚○○有殺人之犯意，惟告訴人與被告間就設攤位置雖有糾紛，然其等實無深仇
    大恨，被告庚○○殆無僅因細故遂萌生殺人犯意之理。且參酌被告庚○○雖有右
    揭犯行，惟其以銳器毆擊告訴人，告訴人血流滿面、不支倒地後，另名不詳男子
    即稱「好了，趕快走」，被告庚○○等二人旋即逃離現場等情，茍被告庚○○自
    始即基於殺人之犯意而為，大可於告訴人受傷倒地後，再接續以銳器毆擊告訴人
    ，則告訴人焉有不當場斃命之理？復參酌告訴人所受之傷勢雖然非輕，惟屬皮膚
    外傷，經救護車送至和平醫院救治時意識清楚、活動力正常，此有上開告訴人之
    平醫院病歷資料可參（見本院卷第二十七頁），其傷勢無致命之危險，尚難據此
    認定被告庚○○確有殺人之犯意，可徵被告庚○○係基於傷害之犯意而為之。
  (五)另觀諸被告庚○○以銳器毆擊告訴人時，另名真實姓名年籍不詳之成年男子係在
    旁把風觀看，當告訴人血流滿面、不支倒地後，另名不詳男子即稱「好了，趕快
    走」，被告庚○○等二人旋即逃離現場等情，亦可認定被告庚○○與該名真實姓
    名年籍不詳之成年男子間就傷害告訴人之行為，有犯意聯絡與行為分擔，為共同
    正犯。
  (六)至被告庚○○辯稱其於九十二年一月二十六日下午四時左右，在中正紀念堂捷運
    站五號出口前遭四名年輕男子毆打，其被母親叫醒後就騎機車到仁愛派出所備案
    ，再騎機車到臺大醫院驗傷，有不在場證明，其父母可以作證，不可能毆打告訴
    人云云。惟查：
  1.關於被告庚○○所稱於九十二年一月二十六日下午遭人毆打及受傷之情形，證人
    即被告庚○○之母己○○○於本院審理時證稱：「去年（九十二年）一月底，..
    有四個年輕人來用拳頭及腳打庚○○，庚○○就昏倒，... 我一直抓庚○○脖子
    肩膀，庚○○才清醒，庚○○說頭暈暈的，... 那四個比我兒子胖，年輕人很粗
    壯，二十多歲，一來就先打庚○○的頭部，後來又有打身體，然後把他踹倒，把
    攤子翻倒，然後就跑掉了。」，「（這四個人有幾個人打庚○○的頭部？）兩個
    人。（這兩個人打庚○○的頭部的何處？）頭部右邊耳朵後面，有流血，沒有流
    很多。（幾個人打庚○○身體？）四個人打庚○○身體，一個人用踹的，踹庚○○的腳及身體，其他人用拳頭捶庚○○身體」，「（你看到他們打庚○○時，你
    在做何事？）... 他們將庚○○踹倒後就跑了，我就抱庚○○的頭，庚○○全身
    軟軟的。（庚○○被人打後，他如何離開現場？）他騎摩托車到仁愛派出所，警
    察叫他去的。（你剛才說，庚○○頭部有被人打，是否是被兩個人打？）兩個人
    打頭部，一個人打身體，另一個人把他踹倒（這四個人打庚○○時，現場有幾人
    ？）就我和庚○○，辛○○不在場，他去提水，還有一兩個遊客。...他（庚○○）被踹倒，他們從後面踢庚○○，庚○○從前面趴下去，臉朝地面，整個人全
    身都趴到地上。（你說庚○○被打，當天你有無看見他受傷？）頭部右耳後方用
    拳頭毆打的傷，有流一些血沒有很多，還有背部有傷，有看到紅紅的，好像左腳
    大腿也有傷，在膝蓋上面一點，我有看到紅紅的，右後腰部我也有看到傷，也是
    紅紅的。」等語（見本院卷第二一三頁至第二二五頁）；證人即被告庚○○之父
    辛○○於本院審理時結證稱：「我兒子打時我沒看到，我只有看到四個人跑走，
    我到生意攤那邊，看到我兒子倒在那邊，我太太抱著我的兒子，我兒子昏過去，
    我太太說快點國清昏倒，叫我幫忙扶起來，國清已經軟軟的沒有辦法，我太太抓
    國清的肩膀一直抓，我兒子起來，他說頭暈暈痛痛的，他眼睛睜開就打電話報案
    ，... （那四個年輕人，年紀幾歲？）大約高中起碼，有的很高，有的很壯。（
    你當時有沒有看到庚○○哪裡受傷？）庚○○頭部右耳後有流血。（庚○○還有
    什麼地方受傷？）我只看到右耳後有血，其他的我不知道。（庚○○如何去派出
    所？）... 他騎摩托車去。（庚○○被打後至庚○○到派出所這段時間，你是否
    有離開現場？）庚○○頭暈，眼睛睜開時，拿起電話報案，報案沒多久，他叫我
    去開車上來，我就趕快去開車，我去地下室開車，大約十多分鐘，我又回到現場
    ，攤子還沒收好，庚○○說叫我收一收開車回去，他說警察叫他去派出所。」等
    語（見本院卷第二二六頁至第二三二頁）；被告庚○○供稱：「我被從後面打，
    又從後面打我的頭，又有人踹我的腳，我就倒在地上。（你當時身上哪裡受傷？
    ）我只知道脖子頸部後面有流血，手有擦傷。（除此之外有無其他傷勢？）腳有
    扭到。（你當天背部有無傷？）沒有。（你腰際有無傷？）沒有。（你當天有無
    流血？）我只記得脖子有一點血跡，但不是很明顯。（你當天大概什麼時間被打
    ？）我只記得是下午四點左右，當時生意還不錯。（打你的頭部幾下？）連續打
    ，有超過兩下以上。... （打頭部的什麼地方？）右後腦杓。（你醒來是在什麼
    位置？）沒有去想，人暈暈的。（你如何到派出所報案？）騎摩托車。（你當天
    受如何傷害？）頸部有稍微的擦傷，手部也有稍微擦傷。（你當天腳部有無受傷
    ？）是扭到，是右腳關節部分。（右腳哪一個關節部分？）腳踝關節部分。」等
    語（見本院卷第二三四頁至第二四五頁）。關於證人己○○○及被告庚○○所述
    上開過程有下列矛盾之處：(1)證人己○○○先稱「四個人打庚○○身體，一個人
    用踹的，踹庚○○的腳及身體，其他人用拳頭捶庚○○身體」，後稱「兩個人打
    頭部，一個人打身體，另一個人把他（庚○○）踹倒」，已有不符；(2)證人己○○○證稱被告庚○○遭毆打時現場除伊與庚○○外僅有一、二名遊客，被告庚○○則供稱當時生意還不錯，顯然有別；(3)證人己○○○證稱被告庚○○被毆成傷
    之情形，頭部右耳後方用拳頭毆打的傷，有流一些血沒有很多，還有背部有傷，
    有看到紅紅的，好像左腳大腿也有傷，在膝蓋上面一點，有看到紅紅的，右後腰
    部也有看到傷，也是紅紅的等語；而被告庚○○則供稱當時身上受傷脖子頸部後
    面有流血，手有擦傷，腳有扭到，背部沒有受傷，腰際沒有受傷。脖子有一點血
    跡，但不是很明顯等語，二人就被告庚○○受傷部位、傷勢情形所供顯然歧異；
    (4)證人己○○○證稱被告庚○○係遭四名身材較被告庚○○高壯之年輕人以拳腳
    毆打頭部、身體等處，被告庚○○因此昏厥，被告庚○○亦供稱該四名年輕人連
    續毆打其頭部二下以上，其即昏倒。參以被告庚○○於九十二年一月二十六日下
    午五時三十三分曾自行到國立臺灣大學醫學院附設醫院（下稱臺大醫院）就診，
    病歷及診斷證明書記載右手背淺層割傷及小於五公分皮下血腫二處，右頸後淺層
    挫傷，有臺大醫院九十三年四月二十三日（九十三）校附醫秘字第九三○○二○
    四○三二號函暨庚○○病歷資料一份、診斷證明書一紙存卷可參（見本院卷第一
    八九頁至第一九四頁，同右偵查卷第七十頁），果若被告庚○○確實於斯時遭四
    名身材較其高壯之年輕人以拳腳毆打頭部、身體等處致昏厥，焉可能僅受有右手
    背淺層割傷及小於五公分皮下血腫二處、右頸後淺層挫傷之輕微傷害，且遭拳腳
    連續毆打之頭部、身體等處卻毫無任何傷勢？是以被告庚○○及證人己○○○所
    言上情，顯非無疑。
  2.被告庚○○於九十二年一月二十六日下午四時五十分，曾至仁愛路派出所報案其
    於同日下午四時三十分在中正紀念堂遭四名不明年輕人毆打乙節，有臺北市政府
    警察局中正第一分局受理各類案件紀錄表影本一紙附卷可參（見同右偵查卷第六
    十頁），關於被告庚○○報案之情形，證人即承辦警員鄭嘉祥於本院審理時結證
    稱：「報案紀錄是報案人庚○○自己到我們派出所要求我們做一個備案紀錄，上
    面發生的時間是報案人自己說的，下面受理的時間是我受理的時間。」，「（有
    無製作筆錄？）沒有，我有問是否認識對方，要不要提出告訴，他（庚○○）說
    要保留告訴權。」，「因為他（庚○○）只說他被人家毆打，他也不認識對方，
    只說要保留告訴，所以沒有製作筆錄。」，「（你當時受理庚○○報案時，你是
    否有看到報案人庚○○身上有傷？）沒有。（報案人庚○○當時有無告知你何處
    受傷？）沒有印象。... 因為沒有具體的傷出來，我沒有看到，也沒有印象。」
    。參以被告庚○○、證人己○○○、辛○○均一再強調被告庚○○於上開時地被
    毆打後昏倒、頭暈，依其等所陳被告庚○○被毆之情節顯然相當嚴重，然被告庚○○於遭四人圍毆昏厥後，卻仍能自行騎機車至仁愛路派出所報案，且報案時僅
    稱要保留告訴權，並無追訴之意，顯與常情不符。又被告庚○○於報案時並要求
    警員記載其被毆打之時間為當日下午四時三十分，然被告庚○○於本院審理時卻
    一再強調其遭毆打後於九十二年一月二十六日下午四時十七分在中正紀念堂有拿
    其母親之罰單打電話向仁愛路派出所報案（見本院卷第十四頁、第二四二頁、第
    二八四頁、第二八九頁、第二九五頁），果爾，則依被告庚○○於本院審理時所
    供情節，其遭毆打之時間應於九十二年一月二十六日下午四時十七分之前，其報
    案時卻要求員警記載案發時間為同日下午四時三十分，顯然互相矛盾，焉不啟人
    疑竇。
  3.至於證人辛○○並未親眼目睹被告庚○○遭四名年輕人毆打之事實，其所陳述關
    於被告庚○○被毆打一事，完全聽聞自被告庚○○及證人己○○○，純屬傳聞之
    詞，尚難據為被告庚○○有利之認定。
  4.綜上，被告庚○○及證人己○○○前開陳述既有諸多矛盾不合常理之處，且被告
    庚○○於本院審理時就其被毆打之時間所為供詞亦與其先前要求仁愛派出所警員
    所記載其被毆打之時間不相符合，況由被告庚○○上開病歷資料及診斷證明書所
    載之傷勢，反足證明被告庚○○於九十二年一月二十六日下午四時許並未遭四名
    身材較其高壯之年輕人以拳腳連續毆打頭部、身體等處，顯然被告庚○○係刻意
    案之前，並未出現於臺北市○○○路一六二號前告訴人遭毆打地點之不在場證明
    ，至為灼然。是被告庚○○辯稱上情，洵無足採。
  (七)末查，證人丙○○於本院審理時明確證稱其於九十二年一月二十六日下午四點三
    十分左右，目擊右揭告訴人遭被告庚○○及另名不詳男子毆傷之情形。根據證人
    丙○○證稱其目擊告訴人遭毆傷後即撥打一一九報案，然無人接聽電話，嗣以哨
    亭電話回報連上，當時電話上顯示之時間為下午四時四十五分，因此計入證人丙○○報案花費之時間及哨亭電話時鐘可能之誤差，告訴人遭被告庚○○毆傷之時
    間係於九十二年一月二十六日下午四時三十分左右，應屬正確。再參以被告庚○○至仁愛路派出所報案時要求員警記載其遭人毆打之時間於下午四時三十分，以
    刻意製造不在場證明乙節，益徵告訴人遭被告庚○○毆傷之時間係於九十二年一
    月二十六日下午四時三十分左右無誤。從而被告庚○○於九十二年一月二十六日
    下午四時三十分左右在臺北市○○○路一六二號前毆傷告訴人後，再騎機車前往
    仁愛路派出所，而於同日下午四時五十分左右到達仁愛路派出所報案自己遭人毆
    打，以騎機車所花費交通時間約二十分鐘左右，並計入仁愛路派出所時鐘可能之
    誤差，亦屬合理。是被告庚○○辯稱其於當日下午四時五十分已在仁愛路派出所
    作紀錄，案發地點臺北市中正區○○○路一六二號到仁愛派出所騎機車約二十五
    分鐘以上，其不可能毆打乙○○○云云，諉無可採。
  (八)綜上所述，被告庚○○以上開情詞置辯，均不足採信。本件事證明確，被告庚○○右揭傷害犯行堪以認定，應依法論科。
三、核被告庚○○所為，係犯刑法第二百七十七條第一項之傷害罪。公訴人認被告所
    為係犯刑法第二百七十一條第二項、第一項之殺人未遂罪，惟告訴人與被告間就
    犯意之理；且參酌被告庚○○雖有右揭犯行，然其以銳器毆擊告訴人，告訴人血
    流滿面、不支倒地後，另名不詳男子即稱「好了，趕快走」，被告庚○○等二人
    旋即逃離現場等情，茍被告庚○○自始即基於殺人之犯意而為，大可於告訴人受
    傷倒地後，再接續以銳器毆擊告訴人，則告訴人焉有不當場斃命之理？復參以告
    訴人所受之傷勢雖然非輕，惟屬皮膚外傷，經救護車送至和平醫院救治時意識清
    楚、活動力正常，此有上開告訴人之平醫院之病歷資料可參（見本院卷第二十七
    頁），其傷勢無致命之危險，堪認被告庚○○應無殺人之故意，俱如前述，是公
    訴意旨認應依殺人未遂罪處斷，容有未合，惟起訴事實相同，爰依法變更起訴法
    條。被告庚○○與真實姓名年籍不詳之成年男子間，就右揭傷害犯行有犯意聯絡
    與行為分擔，為共同正犯。爰審酌被告庚○○並無前科，有臺灣高等法院被告全
    國前案紀錄表一件在卷可按，其因設攤位置細故而起本件傷害犯行之犯罪動機，
    其犯罪之手段係持銳器毆擊告訴人，情節並非輕微，且告訴人所受之傷害非輕，
    其於犯罪後猶飾詞狡卸，刻意編造不在場證明，混淆視聽，毫無悔意之態度等一
    切情狀，量處如主文所示之刑，並諭知易科罰金之折算標準，以示懲儆。
四、公訴意旨另以：被告庚○○於九十二年一月二十六日下午四時許，與同案被告戊○○共同基於意圖為自己不法之所有之犯意聯絡，趁告訴人推著攤販車行經臺北
    市○○○路一六二號前之際，由被告庚○○出手毆傷告訴人並奪取告訴人胸前之
    袋子，內有健保卡及新臺幣（下同）三千餘元，因認被告庚○○另涉犯刑法第三
    百二十八條第一項之強盜罪嫌等語。經查，告訴人於本院審理時證稱：「（你看
    到被告他們二人過來時，你看到哪一個人拿什麼東西對你做什麼動作，請詳細說
    明。）我看到他們二人衝過來我就突然嚇了一跳，... 庚○○手上有拿刀，從我
    的頭殺下去我就不知道了，之後我的健保卡及三千元也不見了。（你的健保卡及
    三千元為何會不見了？）我不知道。我用袋子將健保卡及三千元裝起來掛在胸前
    。（這個袋子何時不見的？）同那個時間不見的。（這個袋子不見的時間是在你
    昏迷之前還是昏迷之後？）我不知道。（你能否確定不見的健保卡及三千元還有
    袋子是什麼人拿走的？）我不知道。」等語（見本院卷第一一三頁、第一一四頁
    、第一一六頁），嗣告訴人雖又指稱係被告庚○○出手搶伊的東西（見本院第一
    一八頁），然其所為此部分指訴已不一致，非無疑義。復參以證人丙○○於偵查
    及本院審理時均證稱沒有看見被告庚○○等人搶告訴人之物品（見同右偵查卷第
    二十頁至第二十一頁，本院卷第一六九頁反面），且查無其他事證足以補強告訴
    人關於被告庚○○強取其財物之指訴，此部分不能證明被告庚○○犯罪。此外，
    復查無其他積極證據足資認定被告庚○○有何強盜犯行，惟公訴意旨認此部分與
    前揭論罪科刑部分有牽連犯之裁判上一罪關係，爰不另為無罪之諭知，附此敘明
    。
貳、無罪部分：
一、公訴意旨略以：被告戊○○與庚○○為兄弟，其二人因庚○○在臺北市中正紀念
    堂擺設攤販與鄰攤之告訴人乙○○○發生糾紛，被告戊○○竟於九十二年一月二
    十六日下午四時許，與同案被告庚○○共同基於意圖為自己不法之所有及殺人之
    犯意聯絡，趁告訴人推著攤販車行經臺北市○○○路一六二號前之際，口出「讓
    他死」（臺語）等語，並由同案被告庚○○手持棍棒毆打告訴人之頭部、肩部及
    背部，被告戊○○則在旁觀看，致使告訴人受有前額五公分裂傷、左臉一公分裂
    傷、左肩三Ⅹ四公分瘀青及背部一Ⅹ一、四Ⅹ五、二Ⅹ二公分擦傷等傷害，同案
    被告庚○○即出手奪取告訴人胸前之袋子（內有健保卡及三千餘元），嗣因告訴
    人倒地昏迷，被告戊○○即拉同案被告庚○○逃離現場，適丙○○在該處附近之
    憲兵哨亭服勤，見狀即報警迅將告訴人送醫急救，告訴人始未死亡，因認被告戊○○係犯刑法第二百七十一條第二項之殺人未遂及第三百二十八條第一項之強盜
    罪嫌等語。
二、按被告未經審判證明有罪確定前，推定其為無罪；犯罪事實應依證據認定之，無
    證據不得認定其犯罪事實；不能證明被告犯罪者，應諭知無罪之判決，刑事訴訟
    法第一百五十四條第一項、第二項及第三百零一條第一項分別定有明文。次按認
    定不利於被告之事實須依積極證據，苟積極證據不足為不利於被告事實之認定時
    ，即應為有利於被告之認定（最高法院三十年臺上字第八一六號判例意旨參照）
    ；事實之認定，應憑證據，如未能發現相當證據，或證據不足以證明，自不能以
    推測或擬制之方法，為裁判基礎（最高法院四十年臺上字第八六號判例意旨參照
    ）；認定犯罪事實所憑之證據，雖不以直接證據為限，間接證據亦包括在內；然
    而無論直接或間接證據，其為訴訟上之證明，須於通常一般之人均不致有所懷疑
    ，而得確信其為真實之程度者，始得據為有罪之認定（最高法院七十六年臺上字
    第四九八六號判例意旨參照）；檢察官對於起訴之犯罪事實，倘其所提出之證據
    ，不足為被告有罪之積極證明，或其指出之證明方法，無從說服法院以形成被告
    有罪之心證，基於無罪推定之原則，自應為被告無罪判決之諭知（最高法院九十
    二年臺上字第一二八號判例意旨參照）。
三、本件公訴人認被告戊○○涉犯右揭犯行，係以告訴人之指訴、證人丙○○之證述
    、臺北市立和平醫院診斷書、臺北市政府警察局中正第一分局員警工作紀錄簿各
    一紙及告訴人受傷照片三幀，資為論據。訊據被告戊○○堅決否認有殺人未遂及
    強盜之犯行，辯稱：其於九十二年一月二十六日上午開車載同事丁○○、劉謙興
    到彰化參加同事饒芳瑜當日中午之訂婚喜宴，下午三時許始由彰化北上，其駕車
    行駛中山高速公路再轉北部第二高速公路，先下大溪交流道送劉謙興回家，再上
    北部第二高速公路到土城送丁○○回家，到達土城時已超過下午五時，並沒有去
    做犯法的事等語。
四、經查：
  (一)告訴人乙○○○於本院審理時結證稱：「（你是否認識在庭的被告庚○○、戊○○？）我比較不認識戊○○。庚○○我比較認識，庚○○他在中正紀念堂捷運出
    口五號門那邊做生意，我在那邊認識庚○○。（你在地檢署時如何指認被告他們
    二人？）我之前就認識被告庚○○，戊○○在事發時是跟庚○○一起來的。（戊○○後來你是怎麼認出來的？）事發當天戊○○過來的時候，我就認得戊○○了
    。（提示九十二年度他字第七九九號第八十頁戊○○、楊智傑、楊勝興照片、第
    八十頁反面庚○○照片，你是否認識此四人？）在還沒有殺我之前，我不認識，
    我只認識庚○○。（提示右揭照片，他們是兄弟你有無可能認錯？）現在這個照
    片我看不清楚，我只認得第八十頁反面的庚○○。」等語（見本院卷第一一○頁
    、第一一一頁、第一一四頁、第一一五頁、第一一九頁），是以告訴人於案發前
    並不認識被告戊○○，僅認識被告庚○○，告訴人於案發當日即認出係被告庚○○行兇，而向甲○○警員指稱行為人係鄰攤綽號「國清」之人，俱如前述，嗣經
    檢察官於於九十二年七月八日偵訊時將被告庚○○、戊○○及其二人之兄弟楊勝
    興、楊智傑等四人照片供告訴人指認，告訴人始指稱被告戊○○係與被告庚○○
    共同傷害伊之人，有偵訊筆錄及被告庚○○等四人照片共四幀存卷可佐（見同右
    偵查卷第七十六頁、第八十頁正反面）。而告訴人於九十二年七月八日偵訊時年
    已六十二歲，且其於案發之前並不認識被告戊○○，偵訊時又係以照片指認，則
    告訴人非無誤認被告戊○○為行為人之可能。其次，檢察官於九十二年七月八日
    偵訊時將被告庚○○、戊○○及其二人之兄弟楊勝興、楊智傑等四人照片供證人
    丙○○指認，證人丙○○陳稱被告戊○○好像是沒有拿兇器之人等語（見同右偵
    查卷第七十五頁反面至第七十六頁），嗣證人丙○○於本院審理時則陳稱時間真
    的太久其可能沒辦法確認案發當天戊○○有無在現場等語，因此證人丙○○於偵
    查及本院審理時並未能完全確認被告戊○○即為傷害告訴人之行為人之一。
  (二)次查，被告戊○○辯稱其於九十二年一月二十六日上午開車載同事丁○○、劉謙
    興到彰化參加同事饒芳瑜當日中午之訂婚喜宴，因等待丁○○與公司主管談話結
    束，下午三時許始由彰化北上，其駕車行駛中山高速公路再轉北部第二高速公路
    ，先下大溪交流道送劉謙興回家，再上北部第二高速公路到土城送丁○○回家，
    到達土城時已超過下午五時等語，核與證人丁○○於本院審理時結證稱其與被告
    戊○○都是在大通電子股份有限公司擔任業務工作，九十二年一月二十六日其與
    戊○○、劉謙興共三人一起搭戊○○之汽車由戊○○駕車到彰化參加饒芳瑜的訂
    婚禮，當天上午戊○○到臺北縣土城市其住處接伊，原本約上午九點四十分，後
    來早上有延誤所以約十點左右到其住處，十點左右其等從土城交流道上北二高，
    再到大溪交流道接同事劉謙興，然後就直接到彰化，到彰化大概是十二點四十分
    左右，婚宴結束大概是在下午二點四十分左右，因為其個人業務之事，其與總經
    理商討到下午三點十五分左右，就從彰化回臺北，北上是從彰化交流道先接中山
    高，因為北二高只到新竹段，到新竹後就接北二高，到大溪放劉謙興下來，再上
    北二高回土城其住處，其記得當時到土城時應該是在五點三十分左右，因為星期
    日晚上會看緯來日本臺五點的料理東西軍節目，其跟戊○○說要看的節目會遲延
    ，其沒有跟戊○○一起吃晚餐等語（見本院卷第一七六頁至第一七九頁）大致相
    符，復參以被告戊○○所提出同事饒芳瑜之喜帖印有於元月二十六日（星期日）
    農曆十二月二十四日在彰化縣溪湖鎮○○路一一○號舉行饒芳瑜文定喜宴，中午
    十二時入席等語，有喜帖一張存卷足憑（見本院卷第六十頁），另喜宴光碟片及
    光碟片翻拍照片確實攝有被告戊○○、證人丁○○參與喜宴之情形，有光碟片一
    張、翻拍照片六幀在卷可參（見本院卷第六十頁、第二九九頁至第三○一頁），
    是以被告戊○○所辯上情，應非虛言，堪以採信。至被告戊○○雖供稱事隔久了
    ，沒有注意其他二位同事有無帶喜餅或點心上車等語，而與證人丁○○證稱有帶
    喜餅及點心上車等語，未盡一致，然被告戊○○所供述於九十二年一月二十六日
    參加同事饒芳瑜喜宴過程之基本事實核與證人丁○○之證詞大致相符，尚無礙於
    其供述之真實性。從而被告戊○○既於九十二年一月二十六日下午三時十五分許
    始駕車從彰化縣行駛高速公路北上，至同日下午五時三十分許始到達證人丁○○
    臺北縣土城市之住處，則其於同日下午四時三十分左右，顯然無法與被告庚○○
    共同在臺北市○○○路一六二號前傷害告訴人，是以告訴人指訴被告戊○○與同
    案被告庚○○共同傷害部分，尚難遽予認定。
  (三)綜上所述，告訴人對被告戊○○之前揭指訴既有前述疑義，證人丙○○亦無法完
    全確認被告戊○○是否為與被告庚○○共同傷害告訴人之人，另臺北市立和平醫
    院診斷書、臺北市政府警察局中正第一分局員警工作紀錄簿及告訴人受傷照片三
    幀又不足據為證明被告戊○○確有右揭犯行之積極證據。此外，復查無其他積極
    證據足認被告戊○○有公訴人指訴之殺人未遂及強盜犯行，本案不能證明被告戊○○犯罪，自應為無罪之諭知。
據上論斷，應依刑事訴訟法第二百九十九條第一項前段、第三百條、第三百零一條第
一項前段，刑法二十八條、第二百七十七條第一項、第四十一條第一項前段，罰金罰
鍰提高標準條例第一條前段、第二條，判決如主文。
本案經檢察官謝奇孟到庭執行職務
中　　　華　　　民　　　國　　九十三　　年　　　六　　　月　  二十五  　日
                                  臺灣臺北地方法院刑事第八庭
                                      審判長法  官 吳淑惠
                                            法  官 孫曉青
                                            法  官 張筱琪
右正本證明與原本無異。
如不服本判決，應於判決送達後十日內，向本院提出上訴狀。
                                            書記官 林佳蘋
中　　　華　　　民　　　國　　九十三　　年　　　六　　　月　　二十八　　日
中華民國刑法第二百七十七條
(普通傷害罪)
傷害人之身體或健康者，處三年以下有期徒刑、拘役或一千元以下罰金。
犯前項之罪因而致人於死者，處無期徒刑或七年以上有期徒刑；致重傷者
，處三年以上十年以下有期徒刑。
